臺灣新竹地方法院民事裁定  
111年度消債更字第55號
聲  請  人  
即債務人    彭建諭  



代  理  人  黃國媛律師
相  對  人  
即債權人    日盛國際商業銀行股份有限公司

法定代理人  郭倍廷  
代  理  人  廖士賢  


相  對  人  
即債權人    中國信託商業銀行股份有限公司


法定代理人  利明献  



相  對  人  
即債權人    台新國際商業銀行股份有限公司

法定代理人  尚瑞強  


相  對  人  
即債權人    富全國際資產管理股份有限公司


法定代理人  陳文展  



相  對  人  
即債權人    長鑫資產管理股份有限公司

法定代理人  潘代鼎  


上列當事人因消費者債務清理條例聲請更生事件，本院裁定如下
：
    主  文
債務人彭建諭自中華民國一一一年九月一日下午四時起開始更生
程序。
命司法事務官進行本件更生程序。
    理  由
一、按債務人不能清償債務或有不能清償之虞者，得依本條例所
    定更生或清算程序，清理其債務；債務人無擔保或無優先權
    之本金及利息債務總額未逾新臺幣（下同）1,200萬元者，
    於法院裁定開始清算程序或宣告破產前，得向法院聲請更生
    ；債務人對於金融機構負債務者，在聲請更生或清算前，應
    向最大債權金融機構請求協商債務清償方案，或向其住、居
    所地之法院或鄉、鎮、市、區調解委員會聲請債務清理之調
    解，消費者債務清理條例（下稱消債條例）第3條、第42條
    第1項、第151條第1項定有明文。此係採前置協商主義，是
    債務人於協商程序中，自應本於個人實際財產及收支狀況，
    依最大誠信原則，商討解決方案。如終究不能成立協商，於
    聲請更生或清算時，法院審酌上開條文所謂「不能清償或有
    不能清償之虞」，允宜綜衡債務人全部收支、信用及財產狀
    況，評估是否因負擔債務，而不能維持人性尊嚴之最基本生
    活條件，所陳報之各項支出，是否確屬必要性之支出，如曾
    有協商方案，其條件是否已無法兼顧個人生活之基本需求等
    情，為其判斷之準據。又法院開始更生程序之裁定，應載明
    其年、月、日、時，並即時發生效力。法院開始更生或清算
    程序後，得命司法事務官進行更生或清算程序，必要時得選
    任律師、會計師或其他適當之自然人或法人一人為監督人或
    管理人，同條例第45條第1項、第16條第1項亦有明文。
二、本件聲請意旨略以：
　　聲請人前有不能清償債務之情事，積欠債務數額共計745,00
    0元，曾於民國（下同）111年5月間於本院與債權人進行債
    務前置調解，最大債權銀行即日盛國際商業銀行股份有限公
    司提出分180期，零利率，每月清償2,376元之還款條件（調
    解卷第101頁），然聲請人表示尚有資產管理公司之債務無
    能力負擔清償，以致前置調解不成立，當庭聲請轉更生程序
    。為此，爰依消債條例請求裁定准許更生等語。
三、經查：
㈠、按本條例所稱消費者，指5年內未從事營業活動或從事小規模
    營業活動之自然人；前項小規模營業指營業額平均每月20萬
    元以下者。本條例第2條第1項所稱之營業活動，係指反覆從
    事銷售貨物、提供勞務或其他相類行為，以獲取代價之社會
    活動。本條例第2條第1項所定之5年期間，自聲請更生或清
    算前1日回溯5年計算之；第2項所定之營業額，以5年內之營
    業總額除以實際營業月數計算之。消債條例第2條第1項、第
    2項及消債條例施行細則第3條第1項、第4條分別定有明文。
    查本件聲請人於111年5月10日向本院聲請更生，依上揭條文
    之規定，本院自應審酌聲請前5年（即106年5月10日起至111
    年5月9日止）有無從事營業活動。聲請人陳稱現以白牌計程
    車司機為業，平均每月薪資約3萬元，此有本院訊問筆錄在
    卷可稽（本院卷第109頁），復參酌交通部109年10月公布之
    108年計程車營運狀況調查報告影本（本院卷第155頁），以
    聲請人主張每月收入約30,000元，或以新竹縣市專職計程車
    駕駛人平均每月營業總收入為44,117元、47,650元觀之，應
    可認定債務人從事營業活動之每月平均營業額未逾20萬元，
    屬消債條例第2條第2項規定之從事小規模營業活動之自然人
    ，應視為一般消費者，先予敘明。
㈡、聲請人提出本件更生程序之聲請前，曾於111年5月間於本院
    與最大債權銀行前置調解未能成立乙情，此有調解程序筆錄
    附於本院111年度司消債調字第73號調解案卷可稽，堪認聲
    請人已依消債條例之規定聲請前置調解未能成立。是以，本
    件聲請人所為本件更生聲請可否准許，即應綜衡聲請人之全
    部收支、信用、財產及勞力（技術）、年齡等狀況，審究其
    現況是否有不能清償債務或有不能清償之虞之情事而定。
㈢、關於聲請人之財產收入及支出部分：聲請人名下除有1筆團體
    保險外，無任何財產，此有本院依職權調查聲請人之稅務電
    子閘門財產所得調件明細表、法務部—高額壽險資訊連結作
    業表、本院訊問筆錄等件在卷為證（本院卷第21-25、110頁
    ），先予敘明。聲請人陳稱現為白牌計程車司機，每月薪資
    約3萬元，疫情之前每月最高可以賺3、4萬元。還有兼職工
    地的粗工跟搬運工、朋友的公司兼差，一天可以賺1,100元
    至1,300元，疫情之前可以額外多賺7,000元至8,000元，現
    在因為疫情，沒有額外的收入，沒有申請社會補助等語，此
    有本院訊問筆錄可佐（本院卷第109-110頁）。又就營業租
    車費6,000元之部分，聲請人陳稱：伊沒有汽車，伊跟朋友
    借車，生意好一天補貼朋友500元，生意不好一天補貼300元
    ，有跑車跟朋友借車就要補貼等語（本院卷第110頁），衡
    以一般人每月工作日數約22日，則聲請人主張每月營業租車
    費用約6,000元，堪予採認；就油資10,000元之部分，核與
    聲請人提出之加油消費紀錄（本院卷第125-127頁）之數額
    大致相符，堪可採認。考量聲請人為69年出生，現年42歲（
    本院卷第11頁），現值壯年，具有相當之勞動能力，衡以新
    竹縣市之建案數量及工地缺工情形，縱聲請人因疫情致其收
    入減少，亦僅屬短暫之狀態，是以計算其償債基礎之每月收
    入之數額，仍應以長期之平均收入金額為準，故聲請人現每
    月收入，仍以疫情前白牌計程車司機每月平均收入，連同每
    月平均兼職收入，合計約為42,500元【計算式：（30,000元
    ＋40,000元）÷2＋（7,000元＋8,000元）÷2】，扣除營業租車
    費6,000元、油資10,000元，即26,500元作為計算聲請人目
    前償債能力之依據；又聲請人主張其每月生活必要支出為膳
    食費9,000元、手機電話費2,600元、電費500元、日用品費1
    ,500元、房租及水費6,500元、醫療費300元、瓦斯費300元
    、勞健保費2,109元、營業租車費6,000元、油資10,000元，
    母親扶養費3,000元，總計：41,809元（調解卷第17頁、本
    院卷第119頁），雖提出電信費用帳單、房屋租賃契約書、
    勞健保費繳費單據、油資消費紀錄等件在卷為證（本院卷第
    121-128頁）。惟查聲請人既欲以更生程序清理債務，當撙
    節開支、盡力清償，而非維持過去之慣常生活，故不得由債
    務人任意主張其基本生活費用之數額，聲請人所列支出之部
    分，已高於衛生福利部公告臺灣省111年每人每月最低生活
    費1.2倍即17,076元（111年每月生活所必需〈必要生活費用〉
    數額一覽表，本院卷第259頁），且部分支出偏高而逾一般
    人必要需求之程度，亦未據聲請人釋明其必要性，審酌聲請
    人已負擔高額債務，其日常支出自應撙節所需，是本院參酌
    消債條例第64條之2第1項之規定，認聲請人日常支出應以上
    開臺灣省111年每人每月最低生活費1.2倍即17,076元為基準
    ，逾此部分均屬不能准許。另就聲請人所列其母親扶養費3,
    000元之部分，聲請人固稱其母親已經65歲，沒有工作等語
    （本院卷第110頁），然本院前以111年5月16日裁定命聲請
    人列明每月必要支出項目、金額及相關證據，經聲請人以11
    1年5月26日陳報狀提出之每月支出明細（本院卷第119頁）
    ，並未記載母親扶養費支出，故聲請人是否每月均固定支出
    母親扶養費3,000元，非無疑義，且聲請人亦陳稱母親每月
    領有身障津貼，不知道其母親有沒有領老人年金等語（本院
    卷第110頁），堪認其未完足釋明其母親有何不能維持生活
    之情事，故聲請人主張每月負擔母親扶養費3,000元乙節，
    認不宜計入每月之必要支出範圍。綜上，本件聲請人每月生
    活必要支出即以17,706元，洵堪認定。
㈣、從而，以聲請人每月收入26,500元，扣除每月必要生活支出1
    7,706元後，賸餘8,794元可供清償，聲請人則當庭陳述其每
    月還款能力約5,000元（本院卷第110頁），參以債權人陳報
    聲請人現積欠之債務數額合計約為2,751,478元，此有債權
    人之陳報狀附於調解卷及本案卷內在卷可稽（調解卷第61頁
    、本院卷第49、61、71、81頁），縱比照金融機構最優惠之
    還款方案分180期、零利率核算，聲請人每月清償之金額約
    為15,286元（計算式：2,751,478元÷180＝15,286元），已高
    於上開每月所得餘額8,794元，聲請人顯有不能清償債務之
    情事存在，堪認聲請人客觀上經濟狀況已有不能清償債務之
    情形，而有藉助更生制度調整其與債權人間之權利義務關係
    以重建其經濟生活之必要。
四、綜上所述，聲請人係一般消費者，其已達不能清償債務之程
     度，其中無擔保或無優先權之債務未逾1,200萬元，且未經
    法院裁定開始清算程序或宣告破產；又查無消債條例第6條
    第3項、第8條或第46條各款所定駁回更生聲請之事由存在，
    則聲請人聲請更生，應屬有據。本件聲請人聲請更生既經准
    許，併依上開規定命司法事務官進行本件更生程序，爰裁定
    如主文。至聲請人於更生程序開始後，應提出足以為債權人
    會議可決或經法院認為公允之更生方案以供採擇，而司法事
    務官於進行本件更生程序、協助債務人提出更生方案時，亦
    應依債務人之薪資變化、社會常情及現實環境衡量債務人之
    償債能力，並酌留其生活上應變所需費用，進而協助債務人
    擬定允當之更生方案，始符消債條例重建債務人經濟生活之
    立法目的，附此敘明。
中　　華　　民　　國　　111 　年　　9 　　月　　1 　　日
                  民事第二庭法　　　官　林麗玉
以上正本係照原本作成。
本裁定不得抗告。
中　　華　　民　　國　　111 　年　　9 　　月　　1　　日
                            書  記  官　郭春慧